臺灣高等法院刑事判決　　　　　　　 99年度交上訴字第137號
上　訴　人
即　被　告　劉德雄
選任辯護人　廖穎愷律師
上列上訴人因過失致死等案件，不服臺灣士林地方法院99年度交
訴字第5號，中華民國99年7月22日第一審判決（起訴案號：臺灣
士林地方法院檢察署99年度調偵字第140號），提起上訴，本院
判決如下：
    主  文
上訴駁回。
    事  實
一、劉德雄係計程車駕駛，平日以駕駛計程車載客為業，為從事
    駕駛業務之人，於民國98年11月15日（週日）凌晨5時53分
    許，駕駛車牌號碼852-YH號營業小客車（下稱系爭計程車）
    沿臺北市○○區○○路由北往南方向之內側車道行駛，途經
    臺北市○○區○○路與萬全街之交岔路口（下稱系爭交岔路
    口）時，理應注意車輛行駛時，駕駛人應遵守時速限制，並
    注意車前狀況，隨時採取必要之安全措施，且應注意行經行
    人穿越道應讓行人優先通行，而依當時天候陰、夜間有照明
    、市區道路○○路面濕潤、無缺陷、無障礙物及視距良好等
    情觀之，並無不能注意之情事，竟因趕時間欲接載客戶，疏
    未注意車前狀況，以時速60至70公里之速度超速行駛通過系
    爭交岔路口，致未注意車前有行人黃賴桂花正沿行人穿越道
    由西往東徒步穿越承德路由北往南方向之內側車道，因而閃
    避不及，不慎以系爭計程車右前車頭高速撞擊黃賴桂花，致
    黃賴桂花被撞飛高約20公尺而跌落地面，受有全身多處挫傷
    、骨折等傷害。詎劉德雄已見黃賴桂花遭撞飛再摔落地面而
    受有傷害，且高速撞擊之力道導致系爭計程車之右前頭燈破
    裂、右前霧燈殼掉落、右前引擎蓋凹凸、右前保險桿擦傷，
    明知自己駕車肇事致他人受傷，且所受傷害非輕，應即採取
    救護或其他必要之措施，不得駛離，竟基於肇事逃逸之故意
    ，未停車下車查看黃賴桂花之傷勢，亦未採取救護或其他必
    要之措施，即迅速駕車逃離現場。嗣黃賴桂花經送往馬偕紀
    念醫院急救，於同日上午7時許，因全身多處挫傷、骨折致
    外傷性休克不治死亡，經員警到場處理，並扣得系爭計程車
    掉落之右前霧燈殼1個，嗣經調閱監視器錄影畫面始循線查
    知上情。
二、案經黃賴桂花之子黃明訴由臺北市政府警察局大同分局報
    請臺灣士林地方法院檢察署檢察官偵查起訴。
    理  由
壹、證據能力部分：
    按被告以外之人於審判外之陳述，雖不符合刑事訴訟法第15
    9條之1至第159條之4之規定，但經當事人於審判程序同意作
    為證據，法院審酌該言詞陳述或書面陳述作成時之情況，認
    為適當者，亦得為證據；當事人、代理人或辯護人於法院調
    查證據時，知有第159條第1項不得為證據之情形，而未於言
    詞辯論終結前聲明異議者，視為有前項之同意；刑事訴訟法
    第159條之5第1項、第2項分別定有明文。檢察官、上訴人即
    被告劉德雄及辯護人對於本判決下列所引用被告以外之人於
    審判外之陳述（包含書面陳述），於本院準備程序均表示無
    意見而不予爭執，且迄至言詞辯論終結前亦未再聲明異議，
    本院審酌上開證據資料製作時之情況，尚無違法不當及證明
    力明顯過低之瑕疵之情形，依同法第159條之5規定，認例外
    均具有證據能力，且經本院於審判期日依法進行證據之調查
    、辯論，當事人於訴訟上程序權利，已受保障，先予敘明。
貳、認定被告犯罪事實所憑之證據及理由：
一、訊據被告矢口否認有何過失致死及肇事逃逸等犯行，辯稱：
    伊並未闖紅燈，不是伊撞到死者，當時係伊右前方之另部計
    程車撞到而彈到伊車上，伊覺得有撞到東西，而不是人，才
    未停下來等語。
二、經查：
  (一)前揭犯罪事實，業據被告於原審99年3月31日準備程序時坦
    承：「（對檢察官起訴之犯罪事實，有何意見？）我承認有
    超速，也有不讓行人穿越道行人先行，但我沒有闖紅燈，承
    德路與民生西路雖然紅燈，但是左轉民生西路的號誌亮起來
    ，於是我就左轉，承德路與萬全街當時的號誌是綠燈，因為
    當時下雨，天色很暗，我知道撞到人，來不及煞車，所以我
    就離開」、「我真的沒有闖紅燈，我有超速，肇事逃逸部分
    我也承認」等情不諱（見原審卷(一)第15頁反面）；且其於偵
    查中亦供稱：照片所示黑色燈罩（即在現場扣得之右前霧燈
    殼），係伊計程車遺落於現場之物，事後伊至萬華自行購買
    燈罩材料更換，伊遲至12月9日始將系爭計程車開往豐田汽
    車維修場修理，係因怕警員前往維修場調查等情明確（見偵
    字卷第94頁）。經核與證人李格偉於原審結證稱：「（你當
    時有無看到整個車禍發生經過？還是聽到聲音才去看？我聽
    到碰撞聲音才注意看，看到人已經飛在半空中，車子也沒有
    停下就一直開過去，後面有車子追他，但有無追到我不知道
    ；…（你看到肇事車輛是計程車還是普通車輛？）計程車；
    …（當時凌晨五點多，你有無注意到承德路上的紅綠燈是否
    都正常運作？）應該有，我看到被撞到的人之前有在斑馬線
    上等，後來我才會注意到那個人怎會突然飛起來，我看到被
    害人是在承德路邊，她走得很慢。我看到被害人是在巷子走
    出來，走到承德路邊準備要過馬路，我沒有一直注意她；（
    當時肇事車輛你看到的時候車速如何？）很快。」等語（見
    原審卷(二)第38頁及其反面），及證人江承澤於原審結證稱：
    「（你當時看到的車禍情形是如何？）聊天聊到一半聽到撞
    擊的聲音，看到1台計程車經過，我們看到地上有1個東西就
    上前去看，就看到有1名老婦人倒在地上，我們就去打119；
    （聽到撞擊聲音之後，那台計程車有無停下來？）沒有；（
    那台計程車開往哪個方向逃逸？）左轉往馬偕醫院的方向。
    」等語（見原審卷(二)第36頁及其反面）相符，復有臺北市○
    ○○○○道路交通事故調查報告表(一)、(二)、道路交通事故現
    場圖、現場照片、北都汽車股份有限公司南港服務廠工作傳
    票等附卷（見偵字卷第59至61、68至69、16頁）暨掉落於現
    場之系爭計程車右前霧燈殼1個扣案可資佐證。又被害人黃
    賴桂花因本件車禍致受有全身多處挫傷、骨折等傷害，經送
    往馬偕紀念醫院急救，仍於98年11月15日上午7時許，因全
    身多處挫傷、骨折致外傷性休克而不治死亡之事實，亦有臺
    灣士林地方法院檢察署相驗屍體證明書、檢驗報告書在卷可
    稽（見相驗卷第27至35頁）。
  (二)公訴人雖認被告亦有闖紅燈云云，惟參酌證人江承澤嗣於原
    審交互詰問時證稱：其警詢所述系爭交岔路口號誌之情形，
    是當時在場友人邱沛彤對伊講的，伊只有看到車子等語（見
    原審卷(二)第36反面至37頁）；邱沛彤於原審則證稱：有看見
    承德路直行方向是紅燈，左轉民生西路是綠燈，系爭交岔路
    口（即承德路與萬全街口）的號誌，伊則沒有看到等語（見
    原審卷(二)第51頁）；及證人李格偉於原審亦證稱：伊沒有注
    意看系爭交岔路口的號誌，也不太清楚承德路與民生西路口
    的號誌情形等語（見原審卷(二)第38頁）以觀，均無法證明被
    告確有於系爭交岔路口闖紅燈之違規情事。又經原審勘驗被
    告所提出「同於週日凌晨5時50分至6時之時段，在系爭交岔
    路口」拍攝之光碟，結果顯示：承德路與萬全街口、承德路
    與民生西路口紅綠燈號誌於00：00同時綠燈；於00：42秒承
    德路與民生西路口直行號誌轉為紅燈，左轉民生西路為綠燈
    ；至01：00承德路與萬全街口也轉為紅燈，而承德路與民生
    西路口直行與左轉均為紅燈；於01：50承德路與萬全街口、
    承德路與民生西路口直行均轉為綠燈；再於02：45承德路與
    民生西路口直行轉為紅燈、左轉為綠燈，而承德路與萬全街
    口直行仍為綠燈等情（見原審卷(二)第51頁反面），核與臺北
    市交通管制工程處99年4月27日函覆：「承德路-萬全街」為
    簡單兩時相運作（第一時相南北向對開，第二時相東西向對
    開），「承德路-民生西路」為四時相運作（第一時相南北
    向對開、第二時相南北向左轉保護、第三時相東往西早開時
    相、第四時相東西向對開），「承德路-萬全街」相較於「
    承德路-民生西路」為北往南綠燈同開或早開約5至10秒，並
    晚關約20至55秒等情（見原審卷(二)第15至16頁）一致。再對
    照邱沛彤上開證稱：承德路直行方向是紅燈，左轉民生西路
    是綠燈等語，足見被告辯稱當時系爭交岔路口之號誌是綠燈
    ，承德路與民生西路雖然是紅燈，但有綠燈左轉燈等情，非
    無可能。再者，被告於原審99年3月31日準備程序時既已坦
    承違規超速、未讓行人穿越道之行人先行及肇事逃逸等過失
    之情，衡情即無須再刻意掩飾其闖紅燈之違規行為，是被告
    於該次訊問中仍堅稱其未闖紅燈乙節，可信度自甚高。從而
    ，既無其他積極證據可佐，自難遽認被告亦有闖紅燈之過失
    情事，附此敘明。
  (三)被告於本院審理時雖翻異前詞，否認有過失致死及肇事逃逸
    之犯行，辯稱：不是伊撞到死者，係伊右前方之另1部計程
    車撞到而彈到伊車上，伊覺得只有撞到東西，才沒有停下來
    云云。辯護人則援引邱沛彤於原審證述其有聽見2聲「碰」
    等情，而辯稱：邱沛彤所述第2聲「碰」而左轉民生西路之
    計程車即被告車輛，此乃之後發生碰撞，應係撞到被害人所
    持有之雨傘或手推車云云。惟查：邱沛彤於原審固證稱：「
    …我當時聽到一聲『碰』，我和江承澤還是繼續聊天，但是
    我有往承德路的臺北車站的方向看，看到1台計程車往前，
    又來一聲『碰』，我又看到1台計程車過去左轉民生西路」
    等語（見原審卷(二)第51頁）。然而，觀諸證人江承澤於事故
    當日接受警員訪談時供稱：「…我的朋友（指邱沛彤）說她
    有聽到2聲撞擊聲，這時我們看見2輛計程車，車號都不詳，
    第1輛計程車左轉民生西路，往東車速很快且當時承德路、
    民生西路北向南是紅燈，該車就左轉，第2輛計程車往南直
    走，也是闖紅燈」等語（見偵字卷第64頁），及證人李格偉
    於事故當日接受警詢時證稱：「緊接在該肇逃計程車後方（
    約第3車道）有1部藍色小貨車通過，有撞到該名老婦人被撞
    飛的東西，但是什麼東西我不清楚，另外有1部計程車（車
    號、廠牌不詳）像是要去追逐該肇逃計程車」等語（見偵字
    卷第54頁）（按：以上2位證人之陳述固均為被告以外之人
    於審判外之陳述，而無證據能力，惟仍得作為彈劾其他證據
    憑信性之依據），可知2人均係供稱被告駕駛之系爭計程車
    在前，另部不詳車號之計程車在後，顯與邱沛彤前揭所述迥
    異。而衡之邱沛彤係於99年7月1日到庭作證，距事發當日已
    相隔7月有餘，相較於江承澤及李格偉於事故當日所為之陳
    述，渠等記憶及陳述內容之正確性，理應以依憑當日見聞所
    為之陳述，始較接近真實。況觀諸系爭計程車右前引擎蓋凹
    凸、右前頭燈破裂、右前保險桿擦傷及右前霧燈罩掉落等受
    損情形（見偵字卷第16頁），倘僅係撞擊被害人所持有之雨
    傘或手推車等物，豈會造成如此嚴重之車損狀況？且被告於
    原審準備程序亦已坦承「我知道撞到人，來不及煞車，所以
    我就離開」等語至明。是邱沛彤前揭證言，自不足資為被告
    有利之證據。至掉落於現場之系爭計程車右前霧燈殼1個及
    自汽車維修廠扣得之右前頭燈1組，經以可見光源、多波域
    光源及紫外光源檢視後，雖未檢驗出與被害人衣物纖維外觀
    顏色相似之外來移轉纖維（見偵字卷第86頁所附臺北市政府
    警察局刑事鑑識中心微物跡證初步篩檢結果報告），惟尚難
    因此即反面推論系爭計程車並未撞擊被害人，自不足據為被
    告有利之認定。
  (四)按汽車行駛時，駕駛人應注意車前狀況，並隨時採取必要之
    安全措施，道路交通安全規則第94條第3項定有明文。次按
    行車速度，依速限標誌或標線之規定，無速限標誌或標線者
    ，行車時速不得超過50公里；汽車行經行人穿越道，遇有行
    人穿越時，無論有無交通指揮人員指揮或號誌指示，均應暫
    停讓行人先行通過，道路交通安全規則第93條第1項、第103
    條第2項亦分別有明文規定。被告係領有計程車職業駕駛執
    照（見偵查卷第15頁），每日在道路上駕駛車輛謀生，本應
    注意上揭規定，尤其在行經行人穿越道，更應減速慢行，多
    加注意，爭取反應時間以採取適切之措置，避免車禍事故之
    發生，況依其情形當時天候陰、夜間有照明、市區道路○○
    路面濕潤、無缺陷、無障礙物、視距良好，並無不能注意之
    情形，此有卷附道路交通事故調查報告表足憑（見偵查卷第
    59 頁），其應注意、能注意，竟仍疏未注意，即貿然超速
    行駛，又未注意車前狀況並採取必要之安全措施，致見行人
    穿越道上之行人即被害人通過時，因煞車不及而撞及被害人
    致死，是被告於對本件交通事故之發生顯有過失，且其過失
    行為與被害人之死亡間具有相當因果關係至明，又其明知撞
    到被害人後，竟未下車察看，乃逕自駕車離去，是其前揭業
    務過失致死及肇事逃逸之犯行，俱堪認定。
三、綜上所述，被告前揭所辯，顯係事後圖卸刑責之詞，不足採
    信。本件事證已臻明確，被告犯行洵堪認定，應予依法論科
    。
、論罪科刑及上訴駁回之理由：
一、核被告所為，係犯刑法第276條第2項之業務過失致死罪及第
    185條之4之肇事逃逸罪。被告所犯上開兩罪，犯意各別、行
    為互殊，應予分論併罰。又被告駕車行經行人穿越道，不依
    規定讓行人優先通行，因而肇事致人死亡，依法應負刑事責
    任，已如上述，就其所犯業務過失致死罪部分，應依道路交
    通管理處罰條例第86條第1項規定加重其刑。
二、原審認被告罪證明確，審酌被告無車禍肇事科刑紀錄，有本
    院被告前案紀錄表存卷可按；其品行及生活狀況；因駕車輕
    忽，剝奪一條寶貴生命，對被害人之家屬造成無以彌補之傷
    痛，犯罪所生之損害；肇事後竟畏罪脫逃，陷被害人之生命
    為危險狀態中，罔顧他人生命安全，甚且將系爭計程車駛往
    修理廠進行修復，企圖湮滅曾與被害人發生事故之跡證，以
    規避刑責，其心可議；另迄今尚未與被害人之家屬達成和解
    賠償損害，其犯後之態度；暨其過失情節即違反義務之程度
    等一切情狀，適用刑法第276條第2項、第185條之4、第51條
    第5款，道路交通管理處罰條例第86條第1項及刑法施行法第
    1條之1等規定，就業務過失致死罪部分，判處被告有期徒刑
    1年2月，就肇事逃逸罪部分，判處有期徒刑10月，並定應執
    行為有期徒刑1年10月，經核認事用法均無違誤，量刑亦屬
    妥適，應予維持。被告猶執前詞否認犯行，為無理由，應予
    駁回。
據上論斷，應依刑事訴訟法第368條，判決如主文。
本案經檢察官黃騰耀到庭執行職務。
中    華    民    國    100    年    1    月    25    日
                     刑事第五庭  審判長法  官  李英勇
                                       法  官  白光華
                                       法  官  崔玲琦
以上正本證明與原本無異。
如不服本判決，應於收受送達後10日內向本院提出上訴書狀，其
未敘述上訴之理由者並得於提起上訴後10日內向本院補提理由書
（均須按他造當事人之人數附繕本）「切勿逕送上級法院」。
                                       書記官  馬佳瑩
中    華    民    國   100    年    1     月    26    日
附錄本案論罪科刑法條
刑法第276條
因過失致人於死者，處2年以下有期徒刑、拘役或2千元以下罰金
。
從事業務之人，因業務上之過失犯前項之罪者，處5年以下有期
徒刑或拘役，得併科3千元以下罰金。
刑法第185條之4
駕駛動力交通工具肇事，致人死傷而逃逸者，處6月以上5年以下
有期徒刑。